【裁判字號】    99,交聲,164
【裁判日期】    990323
【裁判案由】    聲明異議
【裁判全文】
臺灣臺南地方法院交通事件裁定         99年度交聲字第164號
移送機關    交通部公路總局嘉義區監理所臺南監理站
異議人即
受處分人    甲○○
上列異議人即受處分人因違反道路交通管理處罰條例案件，對於
交通部公路總局嘉義區監理所臺南監理站民國99年1 月22日所為
之裁決處分（處分案號：嘉監南字第裁74-NJ0000000號）聲明異
議，本院裁定如下：
    主  文
異議駁回。
    理  由
一、原處分意旨略以：異議人即受處分人甲○○（下稱異議人）
    駕駛其所有車牌號碼L8Y-818 號重型機車，於民國98年7 月
    10日15時11分許，行經高雄縣鳳山市○○路與384 巷之交岔
    路口闖紅燈，經高雄縣政府警察局交通隊員警由該路口所設
    置之自動照相儀器拍照後逕行製單舉發，嗣經移送機關即交
    通部公路總局嘉義區監理所臺南監理站認其違規事證明確，
    依照道路交通管理處罰條例第53條第1 項、第63條第1 項第
    3 款及違反道路交通管理事件統一裁罰基準表之規定，裁處
    異議人罰鍰新臺幣（下同）4,500 元，並記違規點數3 點等
    處分。
二、本件聲明異議意旨略以：異議人因任職新亞建設開發股份有
    限公司，於98年7 月20日起調往臺北縣貢寮鄉之核四廠新建
    工地，僅能於週末假日返家，故確實無法知悉交通部公路總
    局嘉義區監理所臺南監理站通知罰鍰內容，該單位僅能提供
    郵局送達之公告，基於法律最基本之「無罪推定」原則，原
    處分應撤銷加重罰鍰部分等語。
三、按汽車駕駛人，行經有燈光號誌管制之交岔路口闖紅燈者，
    處罰鍰1,800 元以上5,400 元以下，並予記違規點數3 點，
    道路交通管理處罰條例第53條第1 項、第63條第1 項第3 款
    分別定有明文。次按對於違反道路交通管理處罰條例之行為
    ，逕行舉發者，應按已查明之資料填註車牌號碼、車輛種類
    、車主姓名及地址，並於通知單上方空白處加註逕行舉發之
    文字後，由舉發機關送達被通知人；處理違反道路交通管理
    事件，有關文書送達之程序，依行政程序法之規定，違反道
    路交通管理事件統一裁罰基準及處理細則第11條第1 項第4
    款、第5 條分別定有明文。而依行政程序法第68條第1 項、
    第74條第1 項、第2 項規定：送達由行政機關自行或交由郵
    政機關送達；送達不能依前2 條規定為之者，得將文書寄存
    送達地之地方自治或警察機關，並作送達通知書兩份，一份
    黏貼於應受送達人住居所、事務所、營業所或其就業處所門
    首，另一份交由鄰居轉交或置於該送達處所信箱或其他適當
    位置，以為送達；前項情形，由郵政機關為送達者，得將文
    書寄存於送達地之郵政機關。至於受送達人實際於何時受領
    該送達文書，均與合法送達之效力不生影響。再前開所稱「
    住居所」係民法上概念（即民法第20條至第24條所規定），
    指當事人依一定事實，足認以久住之意思，住於一定之地域
    者，即為設定其住所於該地；所謂「一定事實」，包括戶籍
    登記、居住情形等，尤以戶籍登記資料為主要依據，但不以
    登記為要件。而戶籍法所為之戶籍住址之登記（戶籍法第1
    條參照），採形式主義，未登記不發生戶籍法上效力。戶籍
    登記之住址（即戶籍所地址），則為戶籍管轄區內之處所，
    主要發生選舉、兵役、教育等公法上效力，與住居所為民法
    上法律行為的準據，發生各種民事上的效力，二者規範意旨
    不同。實務上戶籍法上的住址與民法上的住居所，絕大多數
    情形雖為同一處所，但並非當然同一，然不論法院或行政機
    關在調查「住所」時，通常均以戶籍登記的住址為認定標準
    。
四、經查：
(一)異議人駕駛其所有車牌號碼L8Y-818 號重型機車，於98年7
    月10日15時11分許，行經高雄縣鳳山市○○路與384 巷之交
    岔路口闖紅燈，經高雄縣政府警察局交通隊員警由該路口所
    設置之自動照相儀器拍照後逕行製單舉發等情，有高雄縣政
    府警察局98年8 月11日高縣警交字第NJ0000000 號舉發違反
    道路交通管理事件通知單1 紙及違規採證照片1 幀附卷可稽
    ，且異議人對上揭違規之事實並不爭執，是異議人上開違規
    行為，應足認定。
(二)異議人雖以前詞置辯，惟本件舉發通知單（附採證照片），
    係由原舉發機關高雄縣政府警察局交通隊依郵政送達程序委
    由郵政機關以掛號送達，郵寄地址為「臺南市○區○○路19
    8 巷6 弄32號」，然因不獲會晤異議人，亦無法付與有辨別
    事理能力之同居人、受僱人或應送達處所之接收郵件人員，
    遂於98年8 月21日將該舉發通知單寄存於應受送達地之郵政
    機關即「小東郵局」，並作送達通知書2 份，1 份黏貼於異
    議人上址門首，另1 份置於該送達處所信箱或其他適當位置
    ，以為送達等情，有高雄縣政府警察局98年12月30日高縣警
    交字第0980057985號函檢附之高雄縣政府警察局交通隊送達
    證書影本1 紙在卷可憑。而上開送達地址即「臺南市○區○
    ○路198巷6弄32號」為異議人之戶籍地，經本院依職權查明
    屬實，有個人基本資料查詢結果1 紙在卷可憑，復與異議人
    於聲明異議狀上所記載之住址相符，可知上開地址確為異議
    人之住所地無疑，足徵本件舉發通知單已合法送達於異議人
    ，縱異議人事後因故未向郵政機關領取該舉發通知單，亦不
    影響上開舉發通知單已合法送達之效力。
(三)至於異議人雖辯稱：伊調往台北縣貢寮鄉核四廠工作，僅能
    於週末假日返家，故確實無法知悉臺南監理站通知罰單內容
    云云。惟果如此，其自應依法向相關監理機關辦理車籍變更
    或增設通訊處所之手續。況且，異議人之實際居住地既未經
    通報相關公務機構知悉，原處分機關事實上無可能查知，亦
    無另行查訪之義務。異議人既怠於辦理變更戶籍或通訊地址
    手續，揆諸行政罰法第7 條第1 項：違反行政法上義務之行
    為非出於故意或過失者，不予處罰之規範意旨，異議人仍應
    就其因故意或過失而未辦理車籍變更或增設通訊處所之手續
    ，所受之不利益擔負其責。是舉發機關依異議人之戶籍地址
    送達，並依規定寄存於郵政機關，於法並無違誤。
五、綜上所述，異議人於上揭時、地，騎乘車牌號碼L8Y-818 號
    重型機車，有行經設有燈光號誌管制之交岔路口闖紅燈之違
    規事實，應堪認定。則移送機關依道路交通管理處罰條例第
    53條第1 項、第63條第1 項第3 款及違反道路交通管理事件
    統一裁罰基準表之相關內容規定，認異議人逾應到案期限60
    日以上，而於99年1月22日裁處異議人罰鍰4,500元，並記違
    規點數3點，核無違誤。本件異議無理由，應予駁回。
六、據上論斷，應依道路交通管理處罰條例第87條第2 項，道路
    交通案件處理辦法第19條，裁定如主文。
中    華    民    國    99    年    3     月    23    日
                  交通法庭法  官  鄭燕璘
以上正本證明與原本無異。
如不服本裁定應於送達後5日內向本院提出抗告狀（應附繕本）
。
                          書記官  蔡明峰
中    華    民    國    99    年    3     月    23    日

司法院資訊處製作；財團法人民間司法改革基金會備份。
